臺灣臺北地方法院刑事判決　　　　　　　 99年度訴字第224號
公　訴　人　臺灣臺北地方法院檢察署檢察官
被　　　告　蕭澤宏
選任辯護人　賴玉山律師
　　　　　　洪瑞悅律師
上列被告因恐嚇取財案件，經檢察官提起公訴（99年度偵緝字第
55號、第56號），本院判決如下：
    主  文
蕭澤宏無罪。
    理  由
一、公訴意旨略以：
  (一)被告蕭澤宏意圖為自己不法之所有，於民國91年4 月中旬某
    日，糾眾10餘人在臺北市○○路、民權東路口之「浪漫一生
    」餐廳集結，並指示不知情之徐文賢邀約被害人游登龍至上
    開餐廳，俟游登龍到場後，即由被告出面，以游登龍於3、4
    年前慫恿其投資泰和水泥廠（檢察官起訴書誤載為康和水泥
    廠，應予更正），因而損失新台幣（下同）5,000 餘萬元為
    由，逼迫游登龍簽發票面金額5,000 萬元之本票以賠償損失
    ，游登龍起初認為無理，拒絕簽發，被告即指示其所糾集之
    10餘人上前包圍威嚇，並出言向游登龍恫稱：「若不簽發本
    票就要載你去山上活埋」等語，使游登龍心生畏懼，而依言
    簽發票面金額1,000萬元之本票共5紙交與被告。嗣於上開本
    票到期後，被告即多次委託不知情之楊繼光、溫欽煌（其2
    人所涉恐嚇取財罪嫌，另由臺灣臺北地方法院檢察署〈下稱
    臺北地檢署〉檢察官為不起訴之處分確定）向游登龍催討，
    甚而指示姓名年籍不詳之3 名成年男子於95年10月11日，在
    臺北市中山區○○○路○ 段國賓飯店附近之巷子內，持球棒
    毆打游登龍之手臂（傷害部分，未據告訴），並向游登龍恫
    稱：「我們老大濟公（指被告）已經當天道盟盟主了，你還
    敢不還錢，以後遇到1次就要打你1次」等語，使游登龍心生
    畏懼，遂於96年4 月間，分別交付票面金額20萬元、30萬元
    、100萬元、100萬元之支票共4 紙與楊繼光，由楊繼光轉交
    與被告，其中票面金額20萬元、30萬元之支票並遭兌付領款
    。
  (二)被告與陳再成、林振修（其2 人另案經臺灣高等法院以99年
    度上易字第704 號判決無罪確定）、陳清海（另案由臺北地
    檢署檢察官為不起訴之處分確定）等人得悉陳義明（綽號番
    仔明）、高左慶（綽號小高）等人於96年7 月間，受宏堅建
    設公司（下稱宏堅公司）董事長張松之委託，處理張松所購
    買坐落臺北市中山區○○○路410 巷與五常街口，臺北市○
    ○區○○段四小段第765-2號、765-3號、781 號等地號土地
    之地上違建物遷讓事宜，以利宏堅公司從事土地開發合建案
    ，而彼時三旺建設股份有限公司（下稱三旺公司）亦有意從
    事上開土地開發與合建案，並委託巨東房屋股份有限公司公
    司（下稱巨東公司）進行土地及違建物購買事宜，巨東公司
    乃指派告訴人胡聖鑫、張進富購買上開地段地號上之違建物
    ，而陳義明、高左慶知情後，認告訴人等係惡意搶分渠等仲
    介土地買賣生意，乃與洪鈺嵐（陳義明之妻）、林世昌、張
    譽耀、張金堂（綽號大腸）、李國華、劉鑽昌（綽號阿同）
    、黃協力（綽號啦嘻）、張東福等人，共同基於犯意之聯絡
    ，先後多次對告訴人等為恐嚇之行為（另案起訴），並曾於
    96年8月底、9月初之某日、時，強行破壞巨東公司所有位於
    臺北市○○○路410巷40-2 號右側建物等情，被告認宏堅建
    設公司與巨東公司鷸蚌相爭，可從中得利，竟與陳再成、林
    振修、陳清海及其餘不詳之人共同基於意圖為自己不法所有
    之犯意聯絡，推由陳清海佯以代為向宏堅公司商談上開遭破
    壞之地上物之賠償事宜為由，於96年9 月12日，帶同告訴人
    等至臺北市大安區○○○路420巷2號1 樓內，而告訴人等至
    上址後，即由被告與陳再成、林振修及其餘不詳之人數人在
    場包圍，而由陳再成出言恫稱：因為告訴人等介入上開地段
    765 地號上違建戶之收購，使得地上物所有人將收購價格調
    漲，使渠等收購該地號地上物因而損失幾百萬元，巨東公司
    所有位於民族東路410巷40-2 號右側建物之地上物賠償事宜
    ，一定要交由其等處理，否則將對告訴人等不利等語，且不
    讓告訴人等離開，意即要求告訴人等讓渡該建物之所有權，
    期間被告更不時出言恫稱：「公理是強者訂的！」等語，使
    告訴人等心生畏懼，迫於淫威，只好應允，並與陳再成、林
    振修相約隔日(即9月13日）至臺北市○○區○○街「上豪賓
    館」1 樓咖啡廳內續談。嗣於翌日，告訴人等即前往上開咖
    啡廳，依林振修等人預擬之草稿，簽立讓渡書，將上開建物
    之所有權讓渡予林振修等人。被告等人得逞後，推由林振修
    持前開讓渡書，向宏堅建設公司之顧問及股東周哲宇，表示
    上開地上物為其所有，周哲宇為使上開合建案得以順利進行
    ，遂與林振修言明由林振修拆除上開建物，並當場交付支票
    號碼為AZ0000000號、發票日為97年5月6日、面額各為100萬
    元、900萬元之合作金庫銀行本行支票2張與林振修，林振修
    隨後兌現上開支票，並於同年5月9日自其帳戶內提領500 萬
    元，後陳再成於5月12日自林振修之帳戶內提領120萬元，林
    振修復於同年5月20日轉帳370萬元至其妻章勝蓉之帳戶內。
  (三)綜上，因認被告分別涉犯刑法第346條第1項之恐嚇取財罪嫌
    。
二、按犯罪事實應依證據認定之，無證據不得認定犯罪事實；又
    不能證明被告犯罪者，應諭知無罪之判決，刑事訴訟法第15
    4條第2項、第301條第1項分別定有明文。又事實之認定，應
    憑證據，如未能發現相當證據，或證據不足以證明，自不能
    以推測或擬制之方法，為裁判基礎；且認定犯罪事實所憑之
    證據，雖不以直接證據為限，間接證據亦包括在內，然而無
    論直接證據或間接證據，其為訴訟上之證明，須於通常一般
    之人均不致有所懷疑，而得確信其為真實之程度者，始得據
    為有罪之認定，倘其證明尚未達到此一程度，仍有合理之懷
    疑存在而無從使事實審法院得有罪之確信時，即應由法院為
    諭知被告無罪之判決（最高法院40年台上字第86號、76年台
    上字第4986號判例要旨參照）。又告訴人之告訴，係以使被
    告受刑事訴追為目的，是其陳述是否與事實相符，仍應調查
    其他證據以資審認。亦即須有補強證據資以擔保其陳述之真
    實性，使不至僅以告訴人之陳述，作為有罪判決之唯一證據
    。而所謂補強證據，則指除該陳述本身之外，其他足以證明
    犯罪事實確具有相當程度真實性之證據而言，且該必要之補
    強證據，須與構成犯罪事實具有關聯性之證據，非僅增強告
    訴人指訴內容之憑信性。是告訴人前後供述是否相符、指述
    是否堅決、有無攀誣他人之可能，其與被告間之交往背景、
    有無重大恩怨糾葛等情，僅足作為判斷告訴人供述是否有瑕
    疵之參考，因仍屬告訴人陳述之範疇，尚不足資為其所述犯
    罪事實之補強證據（最高法院100 年度台上字第5811號判決
    意旨參照）。
三、本件檢察官起訴意指認被告蕭澤宏涉犯前開罪嫌，無非以下
    列之證據，為其所憑之論據：
  (一)公訴意旨(一)部分：
  1.被害人游登龍於警詢及偵查中指訴被告於84年間自願投資水
    泥公司，並要伊讓出股份作為清償伊先前積欠被告款項，之
    後因有虧損，遂透過徐文賢於91年4 月中旬之某日，找伊前
    往臺北市○○區○○路、民權東路口附近「浪漫一生」西餐
    廳內，伊到場看見被告帶同黑道份子，被告當場以伊曾慫恿
    其投資水泥廠因而損失5,000 萬元為由要求伊賠償並簽發本
    票，且指示其所糾集之人上前包圍威嚇，出言恐嚇稱若不簽
    發本票就要載去山上活埋等語，致使伊心生畏懼，而簽發票
    面金額各1,000萬元之本票共5紙交付被告，嗣上開本票到期
    後，被告即多次委託楊繼光向伊催討，嗣伊於95年10月11日
    ，在臺北市中山區○○○路○ 段國賓飯店附近之巷子內某處
    ，遭3名不詳男子持球棒毆打受傷，其中1人當場稱「我們老
    大濟公已經當天道盟盟主了，你還敢不還錢，以後遇到1 次
    就要打你1次」等語，致使伊心生畏懼，遂於96年4月間，分
    別交付票面金額20萬元、30萬元、100萬元、100萬元之支票
    共4 紙與楊繼光，其中票面金額20萬元、30萬元之支票已遭
    兌付領款等語。
  2.證人及偵查中同案被告楊繼光於警詢及偵查中陳稱被告曾委
    託伊向游登龍追討債務，並要伊毆打游登龍，但伊並未照辦
    毆打游登龍等語。
  (二)公訴意旨(二)部分：
  1.告訴人胡聖鑫、張進富於警詢及偵查中指訴渠等處理上開土
    地上建物即臺北市中山區○○○路410巷40之2號右側房屋遭
    陳義明、高左慶強行拆除，陳清海遂以代為處理與該筆土地
    建商商談賠償為由，於96年9 月12日，帶同渠等前往臺北市
    大安區○○○路420巷2號1 樓內，一到現場，被告與陳再成
    、林振修及其餘不詳之人約5、6人在場，陳再成即稱因為渠
    等介入上開土地上違建戶之收購，致陳再成等收購該地號地
    上物因而損失好幾百萬元，上開房屋之賠償事宜，一定要交
    由陳再成、林振修代表被告出面處理，否則將對渠等不利等
    語，期間被告更不時出言稱公理是強者訂的等語，致使告訴
    人等心生畏懼而應允之，翌（13）日18時許，陳再成指示陳
    清海以電話聯繫告訴人等前往臺北市○○區○○街「上豪賓
    館」1樓咖啡廳內見面，陳再成並帶同小弟4人在場，面露兇
    像，告訴人等心生畏懼，被迫依照陳再成之要求將前揭房屋
    之權利讓渡予林振修等人，陳再成並當場恐嚇如不簽名按手
    印即不能活著離開等語，渠等乃當場按陳再成提出之草稿，
    照抄內容後簽立讓渡書2 份交付陳再成，陳再成立即帶同渠
    等前往該建物現場令渠等委託看守之人離開後，將該房屋占
    為己有，嗣渠等於97年5 月18日再度前往現場，始知該建物
    已遭拆除，且陳再成、林振修已向建商松陽機構周哲宇收取
    1,000萬元現金支票等語。
  2.證人即偵查中同案被告陳再成、林振修陳述伊等有於前揭時
    、地與告訴人等在臺北市大安區○○○路420巷2號1 樓內見
    面商談前開建物之處理問題，告訴人等簽立讓渡書，將該房
    屋之權利讓渡予林振修，由林振修出面將該房屋拆除後，周
    哲宇給付1,000萬元與林振修，林振修另分別給付120萬、50
    萬元與陳再成、陳清海等語。
  3.證人周哲宇於警詢中陳述林振修持告訴人等簽立之讓渡書向
    其表示係前開建物之所有人，2 人遂約定由林振修拆除該房
    屋後，周哲宇依約交付1,000萬元與林振修等語。
  4.合作金庫銀行本行支票（支票號碼：AZ0000000 號、發票日
    ：97年4月30日、受款人：林振修、金額：100萬元、發票人
    ：合作金庫商業銀行城東分行襄理鄭淑蘭）影本1紙。
  5.合作金庫銀行本行支票（支票號碼：AZ0000000 號、發票日
    ：97年5月6日、受款人：林振修、金額：900 萬元、發票人
    ：合作金庫商業銀行大同分行襄理王明珠）影本1紙。
  6.調查局洗錢防制中心大額通貨交易明細表1份。
  7.華南銀行存款往來明細表暨對帳單（戶名：林振修、帳號：
    000000000000號）1份
四、被告爭執及不爭執事項：
  (一)公訴意旨(一)部分：訊據被告固不否認有收取游登龍所簽發面
    額各1,000萬元之本票共計5紙，及嗣後委請楊繼光出面轉告
    游登龍應清償積欠伊之款項之事實，惟堅決否認有何恐嚇取
    財犯嫌，辯稱：游登龍曾於82年間開票與伊，請伊代為墊還
    積欠他人款項共計3,000 萬元，之後又找伊投資泰和水泥廠
    ，伊先後投入資金約1 億多元，原本約定水泥廠投資不成每
    個人可以取回5,000 萬元，後來水泥廠所開立之支票跳票，
    因游登龍積欠伊款項，故水泥廠將游登龍之權利讓與伊，伊
    找不到游登龍，後來在吉林路餐廳內見到游登龍，伊問游登
    龍應如何解決，游登龍乃開立5紙各1,000萬元之本票與伊，
    游登龍還是沒有辦法償還，僅透過楊繼光要給伊2 紙票據，
    伊覺得游登龍是在騙人，故未予收取，伊沒有要楊繼光、溫
    欽煌去打游登龍，亦不知游登龍有被毆打之事等語。
  (二)公訴意旨(二)部分：訊據被告固坦承陳清海曾於96年9 月12日
    帶同告訴人等前往臺北市大安區○○○路420巷2號1 樓該址
    之事實，惟堅決否認有何恐嚇取財犯嫌，辯稱：伊不知陳再
    成、林振修為告訴人等處理前揭建物之事，伊沒有見過告訴
    人等簽立之讓渡書，伊跟該建物補償事情無關，亦無向林振
    修收取佣金等語。
五、經查：
  (一)公訴意旨(一)部分：
  1.游登龍曾於84年間，任職泰和水泥工業股份有限公司（即泰
    和水泥廠），從事該水泥廠建廠開發企劃之工作，被告主動
    找游登龍表示願投資該水泥廠，游登龍乃介紹被告認識該水
    泥廠負責人邢海鵬，協議由被告投資該水泥廠5,000 萬元而
    占有百分之40之股份，嗣又開會協議同意被告入主經營，當
    時被告以曾幫忙游登龍調解、處理500 萬元之債務為由，要
    求游登龍簽立股權拋棄書，將其持有泰和水泥廠百分之15之
    股權讓予被告，嗣被告經營該水泥廠約8 個月後即產生虧損
    一情，業經被害人游登龍於警詢陳述及檢察官訊問時以證人
    身分證述，且於本院審理時到庭結證綦詳。另質之證人即泰
    和水泥廠負責人邢海鵬於本院審理時到庭結證稱伊在花蓮申
    請設立泰和水泥廠時，欲購買廠區及礦區欠缺資金，游登龍
    向伊表示有金主可以提供資金，遂介紹被告與伊認識，故伊
    與被告、游登龍及張伊犁在律師事務所簽立合作契約書約定
    出資比例及分配股權，但後來只有被告陸續出資1 億元，之
    後不久游登龍及張伊犁離開，後來雖然取得工廠設立許可，
    但花蓮縣政府不肯核發建築執照以致設廠不成土地遭拍賣，
    被告投入之資金完全沒有退還，原先因游登龍、張伊犁介紹
    被告參與設廠，伊有答應游登龍、張伊犁要酬謝各人 5,000
    萬元，後來聽說游登龍、張伊犁之股權移轉予被告，張伊犁
    當面也曾說過，故伊有把當時約定游登龍、張伊犁股權及酬
    金折算後，由伊開立本票交付被告，但伊也沒有資金兌現等
    語。均核與被告辯稱伊曾代墊游登龍積欠他人款項，之後伊
    投資泰和水泥廠，先後投入資金約1 億多元，原本約定水泥
    廠投資不成每個人可以取回5,000 萬元，後來該水泥廠所開
    立之支票跳票，因游登龍積欠伊款項，故水泥廠將游登龍之
    權利讓與伊等語相符。可知被告確係經由游登龍之介紹認識
    泰和水泥廠負責人邢海鵬，進而出資約1 億元之資金投資該
    水泥廠之設立，嗣該水泥廠因故未能如期設廠完成，然因僅
    有被告1 人實際投入資金，且因游登龍、張伊犁已將渠等股
    權轉讓予被告，故邢海鵬乃將當時游登龍、張伊犁之股權及
    其承諾酬謝游登龍、張伊犁各人5,000 萬元之部分折算後開
    立本票交付被告，復因邢海鵬未能兌現本票，故被告主觀上
    因認游登龍積欠伊前開債務，其後與游登龍在浪漫一生餐廳
    見面，並取得游登龍簽發面額各1,000萬元之本票共計5 紙，
    難認有何為自己不法所有之意圖可言。
  2.被害人游登龍於警詢中，雖陳述被告在浪漫一生餐廳內，向
    伊表示伊介紹被告投資泰和水泥廠虧錢要伊賠償5,000 萬元
    ，被告當場恐嚇伊如果不簽立本票就要手下把伊帶到山上活
    埋，致使伊心生畏懼，不得已簽下5張面額各為1,000萬元之
    本票後離去等語；嗣於檢察官訊問時，訊以：「他（指被告
    ）有恐嚇你，叫你簽本票？」時，則答稱：「他（指被告）
    就叫我簽，我說我又沒有欠你錢，他說我害他虧了5,000 萬
    元怎麼辦，他身旁的人就全部靠過來，我看情形不對，就只
    好簽本票給他。」等語；復於本院審理時到庭結證稱徐文賢
    向伊表示被告找伊，就帶伊到吉林路一家咖啡廳內，到場後
    見到被告，旁邊還有10幾位男性，被告見到伊要伊把之前介
    紹被告投資之錢還清，開口要5,000 萬元，因對方人數眾多
    ，且那裡是被告的場地，雖然不至於用罵的，礙於那樣的場
    面，伊不簽也不行，伊要求被告讓伊分期攤還，伊就開了5
    張1,000萬元總共5,000萬元之本票，無法肯定被告有說如果
    不簽就要手下載到山上活埋的話等語。是被告是否當場有以
    「如果不簽立本票就要帶到山上活埋」等語恐嚇游登龍一事
    ，為被告所否認，然被害人游登龍關於此部分之指訴，前後
    所陳已不一致，是被害人游登龍於警詢中指訴遭被告恐嚇致
    使其心生畏懼因而簽發本票一事，是否與事實相符，已非無
    疑。
  3.被害人游登龍於警詢中指訴被告於95年10月11日左右，教唆
    手下3名男子在臺北市中山區○○○路○段國賓對面巷子內，
    持球棒毆傷其頭部、右手臂及左大腿，其中1 名男子當場恫
    嚇稱「我們老大濟公已經當天道盟盟主，你還敢不還錢，我
    們幾個人遇到1次就要打你1次」等語一情；嗣其於檢察官訊
    問時，以證人身分結證稱伊被打之前，被告有派「師公」（
    即楊繼光）來找伊，說伊欠被告錢那麼久不還，之後伊在國
    賓飯店旁被打，伊想除了被告之外，沒有與他人結怨，打伊
    的3 個人當時沒有跟伊說什麼，過來就直接打，伊叫救命，
    他們就跑了等語；復於本院審理時以證人身分結證先稱在國
    賓飯店對面巷子被打時對方完全沒有說話等語，又當庭改稱
    毆打的人有說「我們老大濟公已經當天道盟盟主，你還敢不
    還錢，我們幾個人遇到1次就要打你1次」這樣的話等語。又
    質之證人楊繼光於警詢陳述、檢察官訊問及本院審理時以證
    人身分陳稱伊認識被告及游登龍，被告曾要求伊向游登龍討
    債800 萬元，並要伊出手毆打游登龍，但伊沒有照做毆打游
    登龍，伊不知道被告是否有教唆人毆打游登龍，亦不知道游
    登龍於95年10月11日在國賓飯店附近巷子內遭人持棍毆打之
    事等語。足見被害人游登龍對於其於95年10月11日，在臺北
    市中山區○○○路○段國賓飯店附近向內某處遭3人持棍毆打
    ，應係其主觀上推測該3 名不詳男子由被告教唆所為，自不
    足採。且被害人對於其遭毆打之際，該3 名男子有無當場恫
    嚇「我們老大濟公已經當天道盟盟主，你還敢不還錢，我們
    幾個人遇到1次就要打你1次」等語一事，所供前後亦有不符
    ，是其關於此部分之陳述既有瑕疵，尚難遽為不利於被告事
    實之認定。
  4.偵查中同案被告楊繼光於檢察官訊問時陳稱伊與溫欽煌找游
    登龍詢問到底欠被告多少錢，游登龍有開立支票給伊，但都
    跳票，伊有要將支票交付被告，但被告向伊表示一定會跳票
    ，而拒絕收取等語。可證游登龍確有因積欠被告債務，經被
    告委請楊繼光出面向游登龍討債，游登龍開立支票交付楊繼
    光欲轉交被告作為清償之用，然被告對於游登龍之票據信用
    有所疑慮而未予收取，再參酌證人游登龍於檢察官訊問時自
    陳楊繼光於96年4月中旬，要伊準備200萬元其於以後再還，
    伊就開立之要交付楊繼光等語，是游登龍於96年4 月間簽發
    支票交付楊繼光，乃當時應楊繼光之要求勉為支付些許款項
    以應付被告，核與游登龍於95年10月11日在國賓飯店附近某
    處遭人持棍歐打伊一事無關。
  5.綜上，被害人游登龍指訴遭被告恐嚇致使其心生畏懼，而於
    91年4月間，在浪漫一生餐廳內簽發面額各為1,000萬元之本
    票5 紙，及其於95年10月11日在國賓飯店附近遭人持棍毆打
    ，其中有人當場恫嚇「我們老大濟公已經當天道盟盟主，你
    還敢不還錢，我們幾個人遇到1次就要打你1次」等語，致使
    其心生畏懼，而於96年4 月間，簽發面額各為20萬元、30萬
    元、100萬元、100萬元之支票交付楊繼光轉交被告等情，除
    其個人片面之陳述外，並無其他事證以實其說，既查無確切
    事證足認被告有何恐嚇取財犯行，尚難逕以被害人游登龍之
    指訴，遽為不利於被告事實之認定。
  (二)公訴意旨(二)部分：
  1.陳義明、高左慶於96年7 月間，受宏堅公司董事長張松之委
    託，處理張松所購買臺北市○○區○○段四小段第765-2 號
    、765-3號、781號等地號土地之地上違建物遷讓事宜，同時
    三旺公司委託巨東公司進行土地及違建物購買事宜，巨東公
    司透過告訴人等購買上開地段地號上之違建物，而陳義明、
    高左慶知情後，認告訴人等係惡意搶分渠等仲介土地買賣之
    利益，乃與洪鈺嵐、林世昌、張譽耀、張金堂、李國華、劉
    鑽昌、黃協力、張東福等人，先後多次對告訴人等為恐嚇之
    行為，並曾於96年8月底、9月初之某日、時，強行破壞巨東
    公司所有位於臺北市○○○路410巷40-2 號右側建物，其後
    陳清海以商談上開遭破壞之建物之賠償事宜為由，於96年9
    月12日帶同告訴人等前往臺北市大安區○○○路420巷2號1
    樓內，而告訴人等至上址與陳再成商談後，允諾上開建物交
    由陳再成處理，並與陳再成相約於翌（13）日，在臺北市○
    ○區○○街「上豪賓館」1 樓咖啡廳內見面，告訴人等當場
    簽立讓渡書，將上開建物之處理權利讓予林振修，嗣林振修
    持前開讓渡書，向周哲宇表示上開地上物為其所有，周哲宇
    為使上開合建案得以順利進行，遂與林振修言明由林振修拆
    除上開建物，並交付支票號碼為AZ0000000 號、發票日為97
    年5月6日、面額各為100萬元、900萬元之合作金庫銀行本行
    支票2紙與林振修，林振修隨後兌現上開支票，並於同年5月
    9日自其帳戶內提領500萬元，後陳再成於5 月12日自林振修
    之帳戶內提領120萬元，林振修復於同年5月20日轉帳370 萬
    元至其妻章勝蓉之帳戶內，另透過陳再成交付50萬元與陳清
    海等情，業經告訴人等於警詢陳述、檢察官訊問及本院審理
    時以證人身分證述綦詳，且為證人陳再成、林振修於警詢、
    檢察官訊問、另案（本院98年度易字第2122號、臺灣高等法
    院99年度上易字第704 號）審理中陳述、本院審理時以證人
    身分證述情節、證人陳清海於檢察官訊問、前開另案臺灣高
    等法院審理時以證人身分陳述情節，及證人周哲宇於警詢及
    本院審理時結證情節，均大致相符，復有卷附合作金庫銀行
    本行支票（支票號碼：AZ0000000號、發票日：97年4月30日
    、受款人：林振修、金額：100 萬元、發票人：合作金庫商
    業銀行城東分行襄理鄭淑蘭）影本1 紙、合作金庫銀行本行
    支票（支票號碼：AZ0000000號、發票日：97年5月6 日、受
    款人：林振修、金額：900 萬元、發票人：合作金庫商業銀
    行大同分行襄理王明珠）影本1 紙、華南銀行存款往來明細
    表暨對帳單（戶名：林振修、帳號：00000000 0000號）1份
    及扣案告訴人等於96年9 月13日簽立地上占有物轉讓同意書
    （立同意書人：胡聖鑫、張進富、土地標示：臺北市○○區
    ○○段四小段765-1、777、781 地號、占有人：林正信、建
    物地址：臺北市○○○路410巷42-2旁）影本1紙在卷可按，
    堪信為真實。
  2.被告固不否認陳清海於96年9 月12日帶同告訴人等前往臺北
    市大安區○○○路420巷2號1 樓與陳再成、林振修見面之際
    ，伊亦在該屋內之事實，然告訴人等指訴陳再成當場出言恫
    稱因告訴人等介入上開地段765 地號上違建戶之收購，使得
    地上物所有人將收購價格調漲，使渠等收購該地號地上物因
    而損失幾百萬元，巨東公司所有位於民族東路410巷40-2 號
    右側建物之地上物賠償事宜，一定要交由其等處理，否則將
    對告訴人等不利等語，且不讓告訴人等離開，意即要求告訴
    人等讓渡該建物之所有權，期間被告更不時出言恫稱「公理
    是強者訂的」等語一情，則為被告所否認。質之證人陳再成
    、林振修警詢、檢察官訊問、前揭另案審理中陳述及本院審
    理時以證人身分均一致證述當天係陳清海帶同告訴人等到場
    洽談將該建物之權利讓渡與陳再成，因陳再成無資力，始由
    陳再成仲介予林振修接手處理，被告雖在該處，但談話現場
    沒有看到被告，當場亦無對告訴人等恐嚇一定要告訴人等將
    該建物交渠等處理否則將對告訴人等不利等語。證人陳清海
    於檢察官訊問時陳稱當時係告訴人胡聖鑫來找伊，問伊是否
    認識被告，並表示前開建物旁邊之土地被告已先行處理，希
    望透過伊問被告是否同意出賣該等土地，伊拖人去問被告，
    被告表示不賣，96年9 月12日該建物遭人強行拆除之際，胡
    聖鑫帶伊到現場，之後伊與告訴人等前往光復南路420巷2號
    1 樓，看可不可以讓小胖（指陳再成）處理，讓告訴人等去
    談，告訴人等有口頭同意讓陳再成幫他們處理等語；復於前
    揭另案臺灣高等法院審理時到庭結證稱告訴人胡聖鑫跟伊講
    能不能請陳再成幫忙處理等語，由上開證人之陳述可知，被
    告在陳清海於96年9 月12日帶同告訴人等前往臺北市大安區
    ○○○路420巷2號1 樓與陳再成、林振修見面洽談該建物之
    處理事宜之際是否在場一事，告訴人等與證人陳再成、林振
    修及陳清海之說詞迥異，既查無確切事證足以佐證告訴人等
    所述被告當時在場等語屬實，尚難逕以告訴人等之陳述，遽
    認被告當時在場，並於陳再成與告訴人等洽談之時有出言恫
    嚇「公理是強者定的」等語。
  3.告訴人等又指訴渠等與陳再成相約於96年9 月13日至臺北市
    ○○區○○街「上豪賓館」1 樓咖啡廳內續談，當場依林振
    修等人預擬之草稿簽立讓渡書，將上開建物之權利讓渡予林
    振修等人等語。然證人陳再成、林振修於警詢、檢察官訊問
    、前開另案審理中陳述、本院審理時以證人身分證述、證人
    陳清海於檢察官訊問、前開另案臺灣高等法院審理時以證人
    身分陳述，均一致陳稱被告與該建物之處理無關，證人林振
    修復於警詢及本院審理時證稱並未支付任何費用與被告，證
    人周哲宇亦於警詢中陳稱伊與被告並無生意往來等語。可知
    被告與告訴人等在上豪賓館1 樓咖啡廳內，簽立地上占有物
    轉讓同意書，而將將前揭建物之權利讓渡予林振修出面處理
    一事無關，且林振修將該建物拆除完畢，自周哲宇處領得該
    1,000 萬元後，復無分配或支付任何利潤、費用與被告，自
    可據此推論，不論告訴人等與陳再成相約於96年9 月13日在
    臺北市○○區○○街「上豪賓館」1 樓咖啡廳見面，並當場
    簽立讓渡書，將上開建物之權利讓渡予林振修一事，是否出
    於自願，或出於陳再成之恐嚇，或因當時情境迫無奈而為之
    ，亦均與被告無涉。
  4.綜上，被告既與告訴人等簽立地上占有轉讓同意書，而將臺
    北市○○○路410巷42-2 號旁建物之權利讓與林振修一事無
    涉，被告亦未介入該建物之處理事宜，是告訴人等指訴陳再
    成當場出言恫稱因告訴人等介入上開地段765 地號上違建戶
    之收購，使得地上物所有人將收購價格調漲，使渠等收購該
    地號地上物因而損失幾百萬元，巨東公司所有位於民族東路
    410巷40-2 號右側建物之地上物賠償事宜，一定要交由其等
    處理，否則將對告訴人等不利等語，且不讓告訴人等離開，
    意即要求告訴人等讓渡該建物之所有權，期間被告更不時出
    言恫稱「公理是強者訂的」等語一事，除渠等片面之指訴外
    ，並無其他積極事證足以佐證，尚難逕以告訴人等不利於被
    告之指訴，遽令被告負恐嚇取財罪責。
六、此外，復查無其他積極證據足認被告有何恐嚇取財犯行，是
    檢察官所舉事證不足以證明被告犯罪，揆諸前揭說明，應為
    被告無罪之諭知。
據上論斷，應依刑事訴訟法第301條第1項，判決如主文。
本案經檢察官高一書到庭執行職務
中    華    民    國   100    年    11    月    30    日
                  刑事第十四庭  審判長法  官  彭慶文
                                      法  官  陳思帆
                                      法  官  林玉蕙
上正本證明與原本無異。
如不服本判決應於收受送達後10日內向本院提出上訴書狀，並應
敘述具體理由；其未敘述上訴理由者，應於上訴期間屆滿後20日
內向本院補提理由書（均須按他造當事人之人數附繕本）「切勿
逕送上級法院」。告訴人或被害人如對於本判決不服者，應具備
理由請求檢察官上訴，其上訴期間之計算係以檢察官收受判決正
本之日期為準。
                                       書記官  許婉如
中    華    民    國   100    年    11    月    30    日